臺灣基隆地方法院刑事判決
111年度原訴字第15號
公  訴  人  臺灣基隆地方檢察署檢察官
被      告  邱軍毓


            林鈺婷


            黃少椲




上列被告因妨害自由案件，經檢察官提起公訴（110年少連偵字
第53、59號），嗣被告於準備程序中就被訴事實為有罪之陳述，
本院合議庭裁定由受命法官獨任進行簡式審判程序，並判決如下
：
    主  文
丁○○共同犯妨害自由罪，處有期徒刑肆月，如易科罰金，以新臺
幣壹仟元折算壹日。
乙○○共同犯妨害自由罪，處有期徒刑肆月，如易科罰金，以新臺
幣壹仟元折算壹日。
庚○○共同犯妨害自由罪，處有期徒刑伍月，如易科罰金，以新臺
幣壹仟元折算壹日。
    事  實
一、丁○○、乙○○、少年陳○宇(民國93年3月生，真實姓名年籍詳
    卷)、少年張○琳（92年6月生，真實姓名年籍詳卷）、丙○○
    （原名林尚瑋）、戊○○、甲○○、己○○（以上3人待到案，另
    行審結）等8人，前共同居住在基隆市○○區○○○路0○00號5樓
    之501、503、504、506室。緣庚○○因與丙○○有債務糾紛，於
    110年6月4日晚間8時許，前往丙○○在基隆市○○區○○○路0○00
    號5樓之租屋處商討還款之事，因丙○○態度不佳，且少年張○
    琳（另由臺灣基隆地方法院少年法庭審理）發現其男友丙○○
    在手機Line與其他女性友人之曖昧對話後，心生怨懟，庚○○
    遂與丁○○、乙○○、少年陳○宇、少年張○琳、戊○○、甲○○、己○○等人，共同基於妨害自由、強制、傷害之犯意聯絡，將丙○○限制在上址客廳，不准其離開，接著要求丙○○簽立面額
    新臺幣1萬元之本票共5張，令其行無義務之事，再於同日晚
    上11時30分許由甲○○駕車搭載戊○○、丁○○、少年陳○宇、己○○、乙○○、少年張○琳將丙○○自上址押往基隆市中正區中正公
    園（下稱中正公園），庚○○則自行駕車一同前往中正公園，
    打算教訓丙○○，待戊○○等7人與庚○○會合後，戊○○、甲○○、
    少年陳○宇、己○○、乙○○、庚○○，分別持鋁棒、棍棒、鐵條
    等物、或以徒手之方式，共同輪番毆打丙○○，丁○○則在旁觀
    看，致丙○○受有身體四肢等多處部位紅腫瘀青之傷勢。至翌
    日(5日)凌晨2時許，庚○○駕車先行離開，戊○○等7人將丙○○
    載回上址住處，復承前之犯意，共同看管丙○○，不讓其離開
    ，並要求丙○○與戊○○、甲○○、丁○○同睡在同址501室，並扣
    留丙○○之金融卡，另將丙○○衣物及行李箱放置於該址的503
    室，並由戊○○等7人持續輪流看管丙○○之行動，限制丙○○離
    去。案經丙○○於同日下午2時許向戊○○借得手機使用趁機報
    警，而警方據報到場處理並查扣鋁棒1 支、掃把1支及空白
    本票3張，始悉上情。
二、案經基隆市警察局第二分局報告臺灣基隆地方檢察署檢察官
    偵查起訴。
    理  由
一、本件被告丁○○、乙○○、庚○○所犯者非為死刑、無期徒刑、最
    輕本刑為3 年以上有期徒刑之罪或高等法院管轄第一審案件
    ，其於準備程序進行中，先就被訴事實為有罪之陳述，經告
    知其簡式審判程序之旨，並聽取公訴人及被告之意見後，本
    院依刑事訴訟法第273 條之1 第1 項之規定，裁定由受命法
    官獨任進行簡式審判程序，且依同法第273 條之2 規定，簡
    式審判程序之證據調查，不受第159 條第1 項、第161 條之
    2 、第161 條之3、第163 條之1 及第164 條至第170 條規
    定之限制，合先敘明。
二、上揭犯罪事實，業據被告丁○○、乙○○、庚○○於本院審理時坦
    承不諱（見本院卷），亦據被害人丙○○於警詢 時指訴綦詳
    （見偵卷第145至147頁），復與共同被告戊○○、甲○○、己○○
    於偵查中、少年陳○宇、少年張○琳於警詢之供述情節大致相
    符（見偵卷第116至119頁、第133頁、第337、384至387頁）
    ，且有現場及被害人受傷照片、本院110年度少護字第162、
    195號宣示筆錄附卷可稽，此外，復有鋁棒、掃把及空白本
    票3張扣案可資佐證，認被告等上開任意性自白與事實相符
    ，可以採信。本案事證明確，被告犯行堪予認定，應依法論
    科。
三、論罪科刑：
  ㈠按刑法第302條之妨害自由罪，原包括私行拘禁及以其他非法
    方法剝奪人之行動自由而言，所謂非法方法，當包括強暴、
    脅迫等情事在內，縱行為人所為，合於刑法第305條恐嚇危
    害安全之情形，仍應視為妨害自由之部分行為，同此法理，
    倘行為人透過對被害人實施傷害（即強暴手段）或恐嚇之方
    式，遂行其妨害自由之目的，其行為縱合於刑法第304條強
    制罪、第305條恐嚇危害安全罪、刑法第277條傷害罪之構成
    要件，仍應一併視為行為人妨害自由之部分行為。是被告等
    與同案被告戊○○、甲○○、己○○、少年陳○宇、少年張○琳，以
    共同將被害人限制在租屋處客廳，不准其離開，接著要求被
    害人簽立1萬元之本票共5張，再強押被害人上車，載至基隆
    市中正區中正公園毆打成傷，之後再載回租屋處，限制其行
    動 ，雖有合於強制、傷害罪之構成要件，惟揆諸前揭說明
    ，仍應視為被告等共同妨害被害人自由之部分行為，均不另
    論罪。
　㈡核被告丁○○、乙○○、庚○○所為，均係犯刑法第302條第1項之
    妨害自由罪。　
　㈢被告丁○○、乙○○、庚○○與戊○○、甲○○、己○○、少年陳○宇、少
    年張○琳間，就上開犯行有犯意聯絡及行為分擔，應論以共
    同正犯。
　㈣又被告丁○○、庚○○於行為時係成年人，與少年陳○宇、少年張
    ○琳共同實施本案剝奪他人行動自由罪之犯行，應依兒童及
    少年福利與權益保障法第112條第1項前段規定加重其刑。
  ㈤爰以行為人之責任為基礎，審酌被告庚○○因與告訴人間有債
    務糾紛，被告丁○○、乙○○因友人與告訴人有感情糾紛，竟不
    思循正當途徑解決，竟與他人共同妨害告訴人行動自由，脅
    迫告訴人簽立本票，並以毆打做為手段，除造成告訴人心理
    極大恐懼外，更嚴重危害社會安全，其行為顯有不該，惟念
    其犯後坦承犯行，態度尚可，且告訴人對妨害自由部分表示
    原諒（見本院審訴卷第59至61頁），兼衡被告之素行、犯罪
    之動機、手段及所生危害，暨其等自述之智識程度、職業、
    家庭經濟生活狀況（見少連偵53卷第83、95頁、少連偵59卷
    第21頁）等一切情狀，分別量處如主文所示之刑，並均諭知
    易科罰金之折算標準。
四、沒收部分：
    共犯責任共同原則僅在處理共同犯罪參與關係中責任之認定
    ，至於犯罪成立後應如何沒收，仍須以各行為人對工具物有
    無所有權或共同處分權為基礎，並非因共同正犯責任共同，
    即謂其共同效力應及於各共同正犯之沒收範疇，即需對各共
    同正犯重複諭知沒收。從而除有其他特別規定者外，犯罪工
    具物須屬被告所有，或被告有事實上之處分權時，始得在該
    被告罪刑項下諭知沒收；至於非所有權人，又無共同處分權
    之共同正犯，自無庸在其罪刑項下諭知沒收（最高法院107
    年度台上字第2944號判決參照）。查，扣案之鋁棒1 支、掃
    把1 支及空白本票3 張，均非被告丁○○、乙○○、庚○○所有，
    揆諸上開說明，自無庸在其罪刑項下諭知沒收。至於告訴人
    簽立之面額1萬元之本票共5張，固堪認為本件犯罪所生、屬
    於被告等所有之物，然未據扣案，被告庚○○復表示其因與告
    訴人有債務關係，且僅收取2張本票，並已撕毀， 其餘3張
    本票亦無證據顯示尚屬存在，爰均不予宣告沒收。 
五、據上論斷，應依刑事訴訟法第273條之1第1項、第299條第1
    項，判決如主文。　　
本案經檢察官陳虹如提起公訴並到庭執行職務。
中　　華　　民　　國　　111 　年　　11　　月　　18　　日
                  刑事第四庭  法　官　齊  潔
以上正本證明與原本無異。
如不服本判決應於收受送達後20日內向本院提出上訴書狀，並應
敘述具體理由；其未敘述上訴理由者，應於上訴期間屆滿後20日
內向本院補提理由書(均須按他造當事人之人數附繕本)「切勿逕
送上級法院」。
中　　華　　民　　國　　111 　年　　11　　月　　18　　日
                              書記官  劉珍珍
附錄論罪法條：
中華民國刑法第302條
私行拘禁或以其他非法方法，剝奪人之行動自由者，處 5 年以
下有期徒刑、拘役或 9 千元以下罰金。
因而致人於死者，處無期徒刑或 7 年以上有期徒刑；致重傷者
，處 3 年以上 10 年以下有期徒刑。
第 1 項之未遂犯罰之。